【裁判字號】    98,簡上,616
【裁判日期】    980831
【裁判案由】    傷害
【裁判全文】
臺灣高雄地方法院刑事判決             98年度簡上字第616號
上  訴  人
即  被  告  乙○○
上列上訴人即被告因傷害案件，不服本院97年度審簡字第7402號
中華民國98年6 月2 日第一審簡易判決（聲請簡易判決處刑書案
號：97年度偵字第29126 號），提起上訴，本院管轄之第二審合
議庭判決如下：
    主  文
上訴駁回。
乙○○緩刑貳年。
    理  由
一、本案經本院審理結果，認第一審判決對被告乙○○論以刑法
    第277 條第1 項之傷害罪，量處拘役45日，並諭知易科罰金
    之折算標準，其認事用法及量刑均無不當，應予維持，並引
    用第一審判決書記載之事實、證據及理由（如附件）。
二、被告固坦承於簡易處刑書所載之時地，對告訴人有拉扯之動
    作及告訴人受有手臂瘀傷等情，核與證人即告訴人於本院之
    證述及診斷書相符。惟被告以並無傷害告訴人之犯意及告訴
    人當時坐於汽車駕駛座，並將車門打開，為避免往來人車發
    生緊急危難，始有上開行為等語抗辯。經查：
  (一)本件事發之時，告訴人係坐於汽車駕駛座，且雙手緊抓在方
    向盤上，而被告確有出手欲抱拉告訴人下車等情為被告所自
    承，據此在被告抱拉告訴人往車外之際，告訴人係以雙手抓
    住方向盤，且人體係有重量，必須往上拉抬，始有可能將告
    訴人抱拉出車外，而在拉扯之際，會有擦傷或瘀傷之結果，
    為一般人所能預見，被告為專科畢業且為工程師（警詢筆錄
    當事人基本資料欄，警卷第1 頁），智識程度良好，自無法
    諉為不知，顯見被告於為上開抱拉行為時，確有即使告訴人
    受有輕微傷害，亦不違反其本意之未必故意，應可認定。
  (二)按緊急避難行為，以自己或他人之生命、身體、自由、財產
    猝遇危難之際，非侵害他人法益別無救護之途，為必要之條
    件（最高法院24年上字第2669號判例要旨參照）。而避難行
    為必須客觀上不得己者，亦即在客觀上必須是為了達到避險
    目的之必要手段，倘若尚有其他可行的方法足以避以避免該
    危難時，即非不得已之避難行為，而不難成立緊急避難。查
    告訴人於上開時地雖有將停放於路邊停車格之汽車車門打開
    ，縱認有影響往來人車安全之虞。然告訴人於本院證稱係因
    被告將汽車鑰匙拔下，車內會悶，故將車門打開，且當時並
    無金錢可搭計程車返家等語，此為被告所不爭之事實。是以
    被告如將汽車鑰匙交由告訴人，使告訴人得以開啟汽車冷氣
    ，告訴人自無庸再打開車門；被告亦可提供金錢予告訴人以
    為搭計程車返家之用；被告捨此方式不為，而逕以抱拉之方
    式欲將告訴人拉出車外，顯非不得已之行為甚明，自難成立
    緊急避難。
  (三)綜上，被告上開抗辯均無足採。是其提起上訴，為無理由，
    應予駁回。
三、末查被告前未因故意犯罪受有期徒刑以上刑之宣告，此有臺
    灣高等法院被告前案紀錄表1 件在卷可按，其因一時失慮，
    致犯本件傷害罪，犯後雖否認犯行，惟亦當庭向告訴人致歉
    ，尚有悔意，被告經此起訴審判科刑，應已足促其警惕，信
    無再犯之虞，且係考量因往來人車安全之虞，而為上開行為
    ，本院因認上開宣告之刑，以暫不執行為適當，爰併予宣告
    緩刑2 年，以啟自新。
據上論斷，應依刑事訴訟法第455 條之1 第1 項、第3 項、第36
4 條、第373 條、第368 條，刑法第74條第1 項第1 款，判決如
主文。
本案經檢察官甲○○到庭執行職務。
中    華    民    國    98    年    8     月    31    日
                  刑事第四庭  審判長法  官  洪碩垣
                                    法  官  張  震
                                    法  官  施介元
以上正本證明與原本無異。
不得上訴。
中    華    民    國    98    年    8     月    31    日
                                    書記官  葉玉芬


司法院資訊處製作；財團法人民間司法改革基金會備份。
